臺灣臺北地方法院刑事判決
109年度訴字第956號
公  訴  人  臺灣臺北地方檢察署檢察官
被      告  劉書源


上列被告因家庭暴力罪之傷害案件，經檢察官提起聲請簡易判決
處刑（109年度偵字第21822號），認不應以簡易判決處刑，改依
通常程序審理，本院判決如下：
    主  文
劉書源犯傷害罪，處拘役貳拾日，如易科罰金，以新臺幣壹仟元
折算壹日。
    犯罪事實
一、劉書源與甲○○為兄妹關係，於民國109年7月12日晚間11時許
    ，在臺北市○○區○○○路0段00巷0號住處，因故發生爭執，劉
    書源竟基於傷害人身體之犯意，於甲○○推倒2樓樓梯口之落
    地鏡時，劉書源欲推開落地鏡時，另以徒手將位於2樓玄關
    處之甲○○推往3樓樓梯，使甲○○倒臥3樓樓梯處，致其受有右
    側手肘挫傷、左側手肘挫傷、右側大腿開放性傷口、右側膝
    部開放性傷口、右側小腿開放性傷口、左側小腿開放性傷口
    、左側踝部挫傷之傷害。
二、案經甲○○訴由臺北市政府警察局中正第二分局報告臺灣臺北
    地方檢察署檢察官偵查後聲請簡易判決處刑。
　　 理    由
壹、證據能力：
一、按被告以外之人於審判外之陳述雖不符刑事訴訟法第159 條
    之1 至之4 等4 條之規定，而經當事人於審判程序同意作為
    證據，法院審酌該言詞陳述或書面陳述作成時之情況，認為
    適當者，亦得為證據；當事人、代理人或辯護人於法院調查
    證據時，知有刑事訴訟法第159 條第1 項不得為證據之情形
    ，而未於言詞辯論終結前聲明異議者，視為有前項之同意，
    同法第159 條之5 定有明文。立法意旨在於傳聞證據未經當
    事人之反對詰問予以核實，原則上先予排除。惟若當事人已
    放棄反對詰問權，於審判程序中表明同意該等傳聞證據可作
    為證據；或於言詞辯論終結前未聲明異議，基於尊重當事人
    對傳聞證據之處分權，及證據資料愈豐富，愈有助於真實發
    見之理念，且強化言詞辯論主義，使訴訟程序得以順暢進行
    ，上開傳聞證據亦均具有證據能力。本案下列所引用之被告
    以外之人於審判外之陳述（包含書面陳述），性質上均屬傳
    聞證據，檢察官、被告劉書源（下稱被告）於本院準備程序
    、審理表示同意有證據能力（見本院卷第33頁、第92至93頁
    ），且迄本院言詞辯論終結前，均未主張有刑事訴訟法第15
    9 條第1 項不得為證據之情形，本院審酌上開證據作成時之
    情況，認應無違法或不當情事，與本案待證事實間復具有相
    當之關聯性，以之作為證據應屬適當，依刑事訴訟法第159 
    條之5 第2 項之規定，認有證據能力。
二、本件認定事實所引用之非供述證據，並無證據證明係公務員
    違背法定程序所取得，檢察官、被告於本院審判程序中復未
    於言詞辯論終結前表示異議，應認有證據能力。
貳、實體部分：
一、被告之供述及辯解：
　　我們在二樓玄關處時，因為告訴人拿鏡子摔我而發生糾紛，
    我要推鏡子，結果推到告訴人，告訴人當時右身部分就往樓
    梯倒，玻璃就破掉，我也受傷。我沒有預期要讓告訴人受傷
    ，那只是我為了保護自己的反射動作，我只是不想讓自己被
    鏡子砸傷云云。後於本院審理時改稱：是我去推告訴人，我
    本來是要推鏡子，但我確實有推到告訴人，我就看到告訴人
    摔倒在3樓樓梯云云。
二、認定犯罪事實所憑之證據及理由：
　㈠告訴人甲○○於上開時、地，因被告以徒手將其推倒至3樓樓梯
    ，致受有左、右側手肘挫傷、右側大腿開放性傷口，右側膝
    部開放性傷口，左、右側小腿開放性傷口、左側踝部受有傷
    害之事實，業據被告於本院審理時坦認，核與告訴人於警詢
    、偵查及本院審理時證述情節大致相符，復有受理家庭暴力
    事件驗傷診斷書、臺北市立聯合醫院和平院區診斷證明書各
    1份在卷可稽，此部分事實，堪予認定。
　㈡被告雖以前詞置辯，然查：
　⒈告訴人於本院審理時證稱：109 年7 月12日晚 間，被告及他
    的妻子張庭海在家。當天我大約晚上10點回到家，經過2樓
    客廳，有聽到他們二人在爭論一件事情，但我沒有過問，也
    沒有看，就直接經過回到自己的房間裡面。之後被告在我門
    口很大聲的吼，說我沒家教、說我亂拿錢，我就回被告說我
    沒有亂拿，請他不要亂講話。隨後我就到2 樓客廳跟被告理
    論。當時張庭海在2 樓房間。我跟被告說為什麼要這樣罵我
    ，我並沒有要拿錢，被告說他認定我就是偷拿，之後被告就
    朝我這邊走過來。我們爭執約5分鐘，張庭海沒有出現。後
    來我轉身往玄關走。被告在我後面。向我逼近。大概離1 公
    尺。家裡客廳跟玄關距離大概就1 公尺。等於我進入玄關，
    被告還在客廳。我看到被告往我這邊逼近，我很害怕，因為
    被告以前有對我動手過。所以我拿了玄關的落地鏡，朝往1 
    樓的樓梯揮倒，也就是右手邊樓梯的方向揮動。揮動之後，
    落地鏡沒有碰到被告，我揮倒鏡子時，被告距離1 公尺。當
    時鏡子倒下。被告正面就往我這邊撲過來，用雙手推我的左
    手臂，把我往3 樓的樓梯上推。我的右身就往通往3 樓的樓
    梯上重摔。摔倒時右邊全身著地。包括了手、腿、膝蓋、小
    腿。驗傷單中，除了右手肘、左手肘、右大腿、右膝、左大
    腿、左小腿都有擦傷跟淤紅的部分，左手肘、左大腿、左小
    腿都有傷，這些傷應該是倒下的時候所造成的。有開發性傷
    口有破皮。陳報狀的圖1 到4 ，是當時受傷時候的照片。倒
    下之後我很害怕，所以我立刻往樓梯上跑，跑回3 樓的浴室
    ，我把自己反鎖在廁所裡面，然後打電話給張庭海，想要問
    現在是什麼狀況，結果打了2 通張庭海都沒有接，於是我就
    打電話報警，因為我聽到被告拿著木條在破壞我房間的門，
    我報完警之後，也打電話給我親大哥，請他過來幫忙，之後
    我就一直待在浴室裡面，有聽到隔壁房門被木條砸的聲音，
    直到警察跟大哥出現，我才從浴室出來。本案後我有向本院
    申請民事保護令，裡面提到就是有拿了母親生前遺留的撲滿
    內的錢，發生了口角爭執等語。
　⒉核與證人張庭海於本院審理時證稱：告訴人與被告他們兄妹
    的相處情況不是很好。告訴人與被告所發生的事情其實起源
    於在案發前兩天（109年7月10日），當時告訴人把母親的遺
    物撲滿剖開之後，把錢拿去付計程車費。我在109年7月12日
    在車上跟被告說，告訴人剖開撲滿的這件事情，被告就說「
    那你告訴我那隻豬在哪裡」，我問「沒有在樓下嗎？」，被
    告說沒有，他就很生氣，因為那裡面的錢是被告存給他過世
    母親的，我們在車上就有發生一些小口角，因為我請被告不
    要去跟告訴人在意撲滿的事情。回到家時，被告要我去詢問
    告訴人撲滿在哪裡，我拒絕了被告去詢問告訴人撲滿在哪裡
    的事情，是這樣才發生的。被告上去後，回到2 樓很生氣的
    跟我說，告訴人直接叫他滾，那時候我在房間裡面，我並沒
    有理會被告，被告就直接出去在2 樓的客廳外面，這時我在
    房間裡面，我聽到告訴人下樓問被告說「你存起個錢很了不
    起」還是什麼，反正我聽到告訴人在質問被告是不是很了不
    起之類的，我聽到被告直接說「請你離開，我不想跟你講話
    」。我在房間看，被告將告訴人推到玄關處，被告說「我不
    想要跟你講話」，因為被告要把告訴人推出玄關，所以告訴
    人有問被告說「你幹嘛？」。大概1 分鐘左右。接下來鏡子
    就打破了。那時我是在房間裡面，房門是虛掩著，被告是正
    面推告訴人，告訴人應該是側面吧。被告直接用身體推告訴
    人出去。我沒有親眼看見被告推告訴人的瞬間。也沒看到告
    訴人有摔倒在樓梯上。我真正出去的時間點是在告訴人摔破
    鏡子之後。落地鏡是擺在面對2 樓門的方向。我有看到落地
    鏡倒在被告身上。就是正面倒在被告身上。收到傳票後，我
    有問被告，被告說告訴人拿鏡子摔他，被告說他沒有要推告
    訴人，他想推的是那面鏡子，它是一面很大的穿衣鏡，但不
    重，被告跟我說他是想要推開那面鏡子，因為告訴人拿鏡子
    打被告，所以被告是要推開那面鏡子，不是要推告訴人，推
    開那面鏡子時，告訴人有跌倒在樓梯上。被告的意思是說，
    他推那面鏡子，告訴人應該是重心不穩。那時鏡子直接摔破
    ，鏡子應該是正面砸到被告，被告手腳有被割傷，被告說不
    要去醫院，他沒有想要告告訴人。所以是在家自行包紮。照
    片是在事後我們收到傳票時拍的，那時候傷口已經結痂了，
    但我還是有照相等語大致相符，可認被告與告訴人發生爭執
    ，被告有推告訴人乙節堪予認定。
  ⒊再參以告訴人所提出之受理家庭暴力事件驗傷診斷書、臺北
    市立聯合醫院和平院區診斷證明書各1 份診斷病名為：右側
    手肘挫傷、左側手肘挫傷、右側大腿開放性傷口、右側膝部
    開放性傷口、右側小腿開放性傷口、左側小腿開放性傷口、
    左側踝部挫傷之傷害部分觀之，告訴人受傷之位置，遍及左
    、右手肘擦傷，左、右小腿、右大腿、右膝部有開放性傷口
    、左側踝部挫傷等多處傷害，觀諸告訴人所受之上開傷害，
    顯係遭受有一定之力道外力而受之傷害已明。然如前所述，
    被告雖辯稱係落地鏡倒下才推告訴人云云，依證人張庭海所
    言，其係看到落地鏡正面倒向被告時，衡諸常情，被告當下
    應該是防止落地鏡砸下，而應該是以雙手保護自己，應無時
    間去推倒告訴人之情。被告既自承其有推倒告訴人，應是在
    明知之情形下所為，才可能造成告訴人上開傷害，倘若被告
    非有意為之，當不致於使告訴人受有上開大面積傷害之理。
    退而言之，縱認被告所言為真，其為防止落地鏡砸下，故被
    告出手推告訴人時，應可明知上開行為，定會造成告訴人受
    有傷害之理。是被告所辯，不足採信。
  ㈢綜上所述，本案事證明確，被告上開犯行，堪以認定，應依
    法論罪科刑。　　
 參、論罪科刑：    
一、按家庭暴力防治法所稱家庭暴力，係指家庭成員間實施身體
    或精神上不法侵害之行為；所謂家庭暴力罪，係指家庭成員
    間故意實施家庭暴力行為而成立其他法律所規定之犯罪，家
    庭暴力防治法第2條第1款、第2款分別定有明文。查被告與
    告訴人為兄妹關係，二人屬家庭暴力防治法第3條第2款所稱
    之家庭成員。被告所為上開犯行，自該當家庭暴力防治法所
    稱之家庭暴力罪，惟因家庭暴力防治法對於家庭暴力罪並無
    科處刑罰之規定，是僅依刑法之規定予以論罪科刑即可。核
    被告所為，係犯刑法第277 條第1 項之傷害罪。
二、爰審酌被告與告訴人2 人於行為時均係成年人，應有相當之
    智識程度與社會經驗可知遇事當以理性之態度溝通，並化解
    雙方歧見解決紛爭，竟為前揭犯行，所為有所不該，兼衡被
    告自述專科畢業之智識教育情形、已婚，在洗衣店上班，除
    了太太還有岳母需要我撫養，月收入約6 萬元之家庭經濟狀
    況，暨其等犯後態度、犯罪動機、目的、手段、所生危害等
    一切情狀，量處所主文所示之刑，並諭知易科罰金之折算標
    準。
肆、法律之適用：
    應依刑事訴訟法第299條第1項前段，刑法第277 條第1 項、
    第41條第1 項前段，刑法施行法第1 條之1 第1 項之規定，
    判決如主文。
本案經檢察官邱舜韶聲請簡易判決處刑，檢察官鄭雅方到庭執行
職務。
中　　華　　民　　國　　110 　年　　3 　　月　　26　　日
　　　　　　　　　刑事第十三庭  審判長法　官  鍾雅蘭 
                                      法　官　涂光慧
　　　　　　　　　　　　　　　        法　官　劉庭維
上正本證明與原本無異。 
如不服本判決應於收受送達後20日內向本院提出上訴書狀，並應
敘述具體理由；其未敘述上訴理由者，應於上訴期間屆滿後20日
內向本院補提理由書（均須按他造當事人之人數附繕本）「切勿
逕送上級法院」。告訴人或被害人如對於本判決不服者，應具備
理由請求檢察官上訴，其上訴期間之計算係以檢察官收受判決正
本之日期為準。 
                                      書記官  陳乃瑄
中　　華　　民　　國　　110 　年　　3 　　月　　30　　日
附錄本案論罪科刑法條全文
中華民國刑法第277條
傷害人之身體或健康者，處 5 年以下有期徒刑、拘役或 50 萬
元以下罰金。
犯前項之罪，因而致人於死者，處無期徒刑或 7 年以上有期徒
刑；致重傷者，處 3 年以上 10 年以下有期徒刑。